【裁判字號】    89,易,1804
【裁判日期】    890706
【裁判案由】    大陸人民條例
【裁判全文】
臺灣板橋地方法院刑事判決                        八十九年度易字第一八○四號
    公  訴  人  臺灣板橋地方法院檢察署檢察官
    被      告  乙○○
右列被告因臺灣地區與大陸地區人民關係條例案件，經檢察官提起公訴（八十九年度
偵字第三二五七號），本院判決如左：
    主      文
乙○○違反不得僱用大陸地區人民在臺灣地區從事未經許可之工作之規定，科罰金新
臺幣參萬元，如易服勞役，以新臺幣玖佰元即銀元參佰元折算壹日。
    事      實
一、乙○○以清運垃圾為業（起訴書誤載為在臺北縣光華街二九六號住處經營雜貨店
    ，應予更正），明知丙○○係自大陸地區非法偷渡入境臺灣地區，為違反國家安
    全法，治安機關亟欲逮捕之犯人，竟未經許可，竟自八十七年某月某日起，以新
    臺幣（下同）二萬一千元薪資，僱用丙○○隨其外出清運垃圾一個月，其間並提
    供臺北縣樹林市○○街二九六號住處供丙○○住宿若干日，而藏匿該人犯。嗣於
    八十八年（起訴書誤載為八十九年，應予更正）十二月十三日凌晨二時五十分許
    ，乙○○與丙○○偕其他友人在臺北縣樹林市○○街○段童心ＫＴＶ店內飲酒時
    ，為警臨檢查獲。
二、案經臺北縣警察局樹林分局報請臺灣板橋地方法院檢察署檢察官偵查起訴。
    理      由
一、訊之被告乙○○矢口否認認識及曾僱用自大陸地區非法入境臺灣地區之大陸人民
    丙○○；惟查：右揭事實，業據證人即非法入境臺灣地區之大陸人民丙○○於警
    訊中供證綦詳（見偵查卷第七頁至第八頁反面），參以警員甲○○於偵查中證稱
    被告與丙○○在前開ＫＴＶ遇警臨檢時，被告先向警察稱丙○○為其朋友，未攜
    帶身分證件，經警再加盤問，被告又改稱不認識丙○○等情（見偵查卷第二十六
    頁反面，並參偵查卷第四頁筆錄之記載），被告與丙○○相熟，知丙○○為非法
    入境之大陸地區人民，同赴ＫＴＶ消費遇警臨檢，一度欲掩飾丙○○真實身分之
    狀，至為灼然，及被告陳明與丙○○間無何糾葛仇怨（見偵查卷第二十六頁反面
    ），當無受丙○○攀誣之虞等情，俱徵被告否認知悉丙○○身分及曾經僱用之，
    應與事實不符，不足採信，綜上事證明確，被告犯行堪予認定。
二、按人民入出境臺灣地區，應向內政部警政署入出境管理局申請許可，未經許可者
    ，不得入出境，為國家安全法第三條第一項，同法施行細則第二條所規定；又僱
    用大陸地區人民從事未經許可或與許可不符之工作之行為，不得為之，臺灣地區
    與大陸地區人民關係條例第十五條第四款亦有明文。查丙○○係大陸地區人民，
    未經申請許可擅自大陸地區偷渡入境臺灣地區，自屬觸犯國家安全法第六條第一
    項之罪之犯人，被告乙○○竟予以僱用從事未經許可之工作，並提供住宿藏匿，
    核其所為，係犯刑法第一百六十四條第一項之藏匿人犯罪及臺灣地區與大陸地區
    人民關係條例第八十三條第一項之罪，其所犯上開二罪之行為間，具有方法結果
    之牽連關係，應依刑法第五十五條規定從一較重之臺灣地區與大陸地區人民關係
    條例第八十三條第一項之罪處斷。公訴人就被告藏匿人犯行為，漏未起訴，惟此
    部分犯行與已起訴之臺灣地區與大陸地區人民關係條例第八十三條第一項之罪行
    間，既有牽連犯之裁判上一罪關係，應認為起訴效力所及，本院得併予審理，附
    此敘明。爰審酌被告未向治安機關舉發非法入境犯人，反予僱用藏匿，對於我國
    臺灣地區勞動人口之就業機會及社會秩序之維持，均不無危害，應予非難，兼衡
    其所為非倫理性犯罪，惡性不重，僱用藏匿之人數僅有一人，時間亦僅持續一個
    月，所生實害非鉅，及被告前無犯罪紀錄（此有臺灣板橋地方法院檢察署刑案資
    料查註紀錄表在卷可憑），然犯後飾詞卸責等一切情狀，量處如主文所示之刑，
    並諭知易服勞役之折算標準，以示懲儆。
據上論結，應依刑事訴訟法第二百九十九條第一項前段，臺灣地區與大陸地區人民關
係條例第十五條第四款、第八十三條第一項，刑法第十一條前段、第一百六十四條第
一項、第五十五條、第四十二條第二項，罰金罰鍰提高標準條例第一條前段、第二條
，現行法規所定貨幣單位折算新臺幣條例第二條，判決如主文。
本案經檢察官壽勤偉到庭執行職務。
中      華      民      國      八十九      年     七     月     六     日
                                      臺灣板橋地方法院刑事第六庭
                                          法  官  蔡  新  毅
右正本證明與原本無異。
如不服本判決，應於收受送達後十日內向本院提出上訴狀。
                                          書記官  謝  麗  秋
中      華      民      國      八十九      年     七     月     六     日
【附錄本案論罪科刑法條全文】
臺灣地區與大陸地區人民關係條例第八十三條：
違反第十五條第四款或第五款規定者，處二年以下有期徒刑、拘役或科或併科新台幣
三十萬元以下罰金。
意圖營利而違反第十五條第五款規定者，處三年以下有期徒刑、拘役或科或併科新台
幣六十萬元以下罰金。
以犯前項之罪為常業者，處五年以下有期徒刑，得併科新台幣六十萬元以下罰金。
法人之代表人、法人或自然人之代理人、受僱人或其他從業人員，因執行業務犯前三
項之罪者，除處罰行為人外，對該法人或自然人並科以前三項所定之罰金。但法人之
代表人或自然人對於違反之發生，已盡力為防止行為者，不在此限。
刑法第一百六十四條：
藏匿犯人或依法逮捕、拘禁之脫逃人或使之隱避者，處二年以下有期徒刑、拘役或五
百元以下罰金。
意圖犯前項之罪而頂替者亦同。


司法院資訊處製作；財團法人民間司法改革基金會備份。
